【裁判字號】    95,訴,2081
【裁判日期】    950728
【裁判案由】    毒品危害防制條例
【裁判全文】
臺灣臺中地方法院刑事判決              95年度訴字第2081號
公  訴  人  台灣台中地方法院檢察署檢察官
被      告  甲○○
                    樓（
上列被告因毒品危害防制條例案件，經檢察官提起公訴（九十五
年度毒偵字第二二九九號）及移送併辦（九十五年度毒偵字第二
五七六號），被告於本院行準備程序時就被訴事實為有罪之陳述
，經受命法官聽取當事人意見後，由本院合議庭裁定以簡式審判
程序審理，判決如下：
    主  文
甲○○連續施用第一級毒品，累犯，處有期徒刑壹年，扣案之第
一級毒品海洛因包（壹包淨重零點零壹公克，空包裝重零點捌
壹公克，另貳包淨重零點壹陸公克，空包裝總重零點伍零公克）
均沒收銷燬之，另注射針筒壹支沒收；又施用第二級毒品，累犯
，處有期徒刑月。應執行有期徒刑年壹年壹月，扣案之第一級
毒品海洛因包（壹包淨重零點零壹公克，空包裝重零點捌壹公
克，另貳包淨重零點壹陸公克，空包裝總重零點伍零公克）均沒
收銷燬之，另注射針筒壹支沒收。
    犯罪事實
一、甲○○前於民國八十九年間因施用毒品案件，經裁定送勒戒
    所觀察、勒戒後，認無繼續施用傾向，於九十年一月九日執
    行完畢釋放。又於九十四年間因連續施用第一級毒品海洛因
    犯行，經本院九十四年度訴字第二一七一號刑事判決判處有
    期徒刑十月，甫於九十五年三月十二日執行完畢。詎其猶不
    知悔改，復基於施用第一級毒品海洛因之概括犯意，自九十
    五年五月八日中午，至九十五年六月一日上午止，在臺中市
    南屯區○○里○○街二二五巷二號七樓其住處等處，以將第
    一級毒品海洛因摻入針筒注射之方式，施用第一級毒品海洛
    因多次。另基於施用第二級毒品甲基安非他命之犯意，於九
    十五年五月八日中午，於上址施用第二級毒品安非他命一次
    。嗣於九十五年五月十一日十七時許，在臺中市○○區○○
    街二二五巷二號七樓為警查獲，並扣得第一級毒品海洛因一
    包（一包淨重○．○一公克，空包裝重○．八一公克），及
    其所有使用過之注射針筒一支，復於九十五年六月三日十三
    時五十分許，在臺中市○○路與漢口路為警查獲，扣得第一
    級毒品海洛因二包（淨重○．一六公克，空包裝總重○．五
    ○公克）。
二、案經臺中市警察局報請臺灣臺中地方法院檢察署檢察官偵查
    起訴及臺中市警察局第二分局報請臺灣臺中地方法院檢察署
    檢察官併辦審理。
    理    由
一、訊據被告甲○○對於前揭犯罪事實坦承不諱，而被告於九十
    五年五月十一日查獲當日經警採集尿液送鑑結果，確呈嗎啡
    及安非他命陽性反應，又於九十五年六月三日查獲當日經警
    採集尿液送鑑結果，確呈嗎啡陽性反應，分別有九十五年五
    月二十五日及九十五年六月十五日詮昕科技股份有限公司濫
    用藥物尿液檢驗報告書各一紙附卷可參，扣案之白色粉末三
    小包均係第一級毒品海洛因，亦經法務部調查局檢驗無訛，
    有該局九十五年六月三十日及九十五年七月四日鑑定通知書
    各一紙可憑，復有扣案之注射針筒一支可稽，足徵被告施用
    海洛因及安非他命之自白與事實相符。查被告前於八十九年
    間因施用毒品案件，經裁定送勒戒所觀察、勒戒後，認無繼
    續施用傾向，於九十年一月九日執行完畢釋放，又於五年內
    之九十四年間因連續施用第一級毒品海洛因犯行，經本院九
    十四年度訴字第二一七一號刑事判決判處有期徒刑十月，有
    其前案紀錄表在卷可按。被告旋再為本次之施用毒品，顯見
    前所實施觀察勒戒不足以遮斷其施用毒品之毒癮，縱此次再
    度施用毒品之時間，在初犯經觀察、勒戒或強制戒治執行完
    畢釋放五年以後，已不合於「五年後再犯」之規定，且因已
    於「五年內再犯」，顯見其再犯率甚高，原實施觀察、勒戒
    或強制戒治，已無法收其實效，即應依毒品危害防制條例第
    十條處罰（最高法院九十五年度第七次刑事庭會議決議參照
    ），是以檢察官自應依法追訴。綜上所陳，本案事證已臻明
    確，被告犯行洵堪認定。
二、核被告所為，係犯毒品危害防制條例第十條第一項之施用第
    一級毒品、及同條第二項之施用第二級毒品罪。被告分別持
    有第一級毒品海洛因、第二級毒品安非他命進而施用之，其
    持有之低度行為應為施用之高度行為所吸收，均不另論罪。
    惟按，被告行為後，刑法第二條第一項、第五十一條第五款
    業經總統於九十四年二月二日以華總一義字第Ｚ00000
    00000號令修正公布，並刪除刑法第五十六條規定，且
    自九十五年七月一日起施行（下稱新法；修正前刑法下稱舊
    法）。而新法第二條第一項之規定，係規範行為後法律變更
    所生新舊法律比較適用之準據法，於新法施行後，應適用新
    法第二條第一項之規定，為「從舊從輕」之比較。按新法已
    刪除刑法第五十六條連續犯規定，則被告之犯行，因行為後
    新法業已刪除連續犯之規定，此刪除雖非犯罪構成要件之變
    更，但顯已影響行為人刑罰之法律效果，自屬法律有變更，
    而被告多次施用第一級毒品犯行，依舊法本可分別依連續犯
    論以裁判上一罪，依新法則應數罪併罰，新法顯然不利於被
    告。又按新法第五十一條第五款規定：「數罪併罰，分別宣
    告其罪之刑，宣告多數有期徒刑者，於各刑中之最長期以上
    ，各刑合併之刑期以下，定其應執行刑期。但不得逾三十年
    」；舊法第五十一條第五款則規定：「數罪併罰，分別宣告
    其罪之刑，宣告多數有期徒刑者，於各刑中之最長期以上，
    各刑合併之刑期以下，定其應執行刑期。但不得逾二十年」
    ；新法亦無較有利於被告之情形。經綜合與本案罪刑有關之
    連續犯、定應執行刑等一切情形，比較新舊法結果，新法並
    無較有利於被告之情形，依刑法第二條第一項前段之規定，
    本案仍應適用舊法即行為時刑法第五十六條、第五十一條第
    五款規定論罪科刑。是以，被告連續多次施用第一級毒品之
    犯行，時間緊接，觸犯構成要件相同之罪名，顯係基於概括
    犯意而反覆為之，為連續犯，應依修正前刑法第五十六條規
    定，論以一罪，並加重其刑。被告前於九十四年間因連續施
    用第一級毒品海洛因犯行，經本院九十四年度訴字第二一七
    一號刑事判決判處有期徒刑十月，甫於九十五年三月十二日
    執行完畢，此有被告前案紀錄表乙紙附卷可稽，茲於五年以
    內再故意犯本件有期徒刑以上之罪，不論依修正前之刑法第
    四十七條，或修正後之刑法第四十七條第一項之規定，均構
    成累犯，對被告而言並無有利或不利之情形，自不生新舊法
    比較之問題，應逕依修正前之刑法第四十七條，論以累犯，
    並加重其刑，被告施用第一級毒品罪之部分並遞加重其刑。
    被告所犯連續施用第一級毒品、施用第二級毒品罪二罪之間
    ，犯意各別，行為互殊，應予分論併罰。爰審酌被告前因施
    用毒品案件，經送觀察、勒戒，仍一再施用毒品，惟其於本
    院審理中坦承犯行，尚有悔意之犯後態度，且施用毒品者均
    有相當程度之生理成癮性及心理依賴性，其犯罪心態與一般
    刑事犯罪之本質並不相同，容應以病人之角度為考量，並側
    重適當之醫學治療及心理矯治為宜，量刑不宜過重等一切情
    狀，各量處如主文所示之刑，並依修正前刑法第五十一條第
    五款規定，定其應執行刑。
三、扣案第一級毒品海洛因三包（壹包淨重○．○一公克，空包
    裝重○．八一公克，另貳包淨重○．一六公克，空包裝總重
    ○．五○公克），應依毒品危害防制條例第十八條第一項前
    段沒收銷燬之；扣案之注射針筒一支，為供施用安非他命所
    用之物，且為被告所有，業經被告供明在卷可按，爰依刑法
    第三十八條第一項第二款併予宣告沒收。
據上論斷，應依刑事訴訟法第二百七十三條之一第一項、第二百
九十九條第一項前段，毒品危害防制條例第十條第一項、第二項
、第十八條第一項前段，刑法第十一條、第二條第一項前段、修
正前第五十六條、第四十七條、修正前第五十一條第五款、第三
十八條第一項第二款，判決如主文。
本案經檢察官楊仕正到庭執行職務。
中    華    民    國    95    年    7     月    28    日
                  刑事第十五庭  法  官  陳宗賢
上正本證明與原本無異。
如不服本判決，應於送達後十日內向本院提出上訴狀（須附繕本
），上訴於台灣高等法院台中分院。
                                書記官  劉家瑜
中    華    民    國    95    年    7     月    28    日
附錄本案論罪科刑法條全文：
毒品危害防制條例第10條第1項、第2項
施用第1級毒品者，處6月以上5年以下有期徒刑。
施用第2級毒品者，處3年以下有期徒刑。


司法院資訊處製作；財團法人民間司法改革基金會備份。
